【裁判字號】    98,審訴,2906
【裁判日期】    980831
【裁判案由】    毒品危害防制條例
【裁判全文】
臺灣高雄地方法院刑事判決            98年度審訴字第2906號
公  訴  人  臺灣高雄地方法院檢察署檢察官
被      告  甲○○
上列被告因毒品危害防制條例案件，經檢察官提起公訴（98年度
毒偵字第2035、2463號），被告於本院準備程序為有罪之陳述，
經合議庭裁定由受命法官依簡式審判程序獨任審理，判決如下：
    主  文
甲○○施用第一級毒品，累犯，處有期徒刑拾壹月；扣案之海洛
因肆包（合計淨重零點肆公克，空包裝總重零點捌捌公克），
均沒收銷燬之。
    事  實  及  理  由
一、犯罪事實要旨：
    甲○○前因施用毒品案件，經送強制戒治後，嗣先後經停止
    戒治、撤銷停止戒治，於民國90年2 月9 日執行完畢釋放。
    復旋於90年11月間再犯連續施用第一、二級毒品之毒品危害
    防制條例案件（二犯），經法院分別判處有期徒刑1 年、7
    月，並經定其應執行之刑為有期徒刑1 年5 月確定；及因猶
    犯施用第一級毒品之毒品危害防制條例案件，經法院判處有
    期徒刑10月確定，以上各罪接續執行，於92年10月18日入監
    服刑，於94年7 月20日縮短刑期假釋付保護管束，於94年11
    月30日保護管束期滿、假釋未經撤銷視為執行完畢（構成累
    犯）。另自95年8 月間某日起至96年2 月12日起之多次施用
    第一級毒品海洛因犯行，經臺灣臺南地方法院檢察署檢察官
    以命其按時服用替代毒品美沙酮（METHADONE） 等條件，而
    為緩起訴處分。詎不知悔改，猶基於施用第一級毒品海洛因
    之犯意，於98年3 月16日中午某時，在其位於臺南市○區○
    ○里○○街13號住處內，以點煙方式，施用第一級毒品海洛
    因1 次。嗣先於98年3 月17日18時許，在高雄縣大寮鄉○○
    ○路60號前，因形跡可疑經警盤查，並為警當場扣得海洛因
    4 包（合計淨重0.43公克，空包裝總重0.88公克），及甲○
    ○所有之注射針筒1 支；又於98年3 月18日16時許，在高雄
    縣大寮鄉○○鄉○○村○○路三巷巷口，因形跡可疑經警帶
    回警局採集尿液送驗，因尿液檢驗結果呈嗎啡（海洛因於人
    體內之代謝物）陽性反應，始悉全情。
二、上開犯罪事實，有下列證據足資證明：
  1.被告甲○○於本院準備程序、審理中之自白。
  2.濫用藥物尿液檢驗報告暨對照表2 份。
  3.扣案海洛因4 包（合計淨重0.43公克，空包裝總重0.88公克
    ），及法務部調查局濫用藥物實驗室鑑定書1 份。
三、按海洛因為第一級毒品，毒品危害防制條例第2 條第2 項第
    1 款定有明文。次按，修正毒品危害防制條例就施用毒品者
    ，只於「初犯」及「五年後再犯」2 種情形有其追訴條件之
    限制，即須於初犯經觀察勒戒或強制戒治釋放後，5 年內均
    無施用毒品之行為，始能認其前所實施之觀察勒戒或強制戒
    治已足遮斷毒癮，而得於5 年後再犯時，再適用初犯之規定
    ，重行觀察勒戒程序。倘5 年內已經再犯，被依法追訴處罰
    ，縱其第3 次（或第3 次以上）施用毒品之時間在初犯釋放
    5 年以後，即與「5 年後再犯」之情形有別，且因已於「5
    年內再犯」，顯見其再犯率甚高，原實施觀察勒戒或強制戒
    治，已無法收其實效，而無5 年遮斷效之存在，自無再經觀
    察勒戒及強制戒治之必要，得逕行追訴處罰（最高法院95年
    度第7 次、97年度第5 次刑事庭會議決議參照）。是被告於
    90年2 月9 日強制戒治執行完畢釋放後，5 年內已再犯施用
    毒品罪，有臺灣高等法院被告前案紀錄表在卷可稽，則依前
    開說明，應依法追訴，本院自得予以論罪科刑。
四、核被告所為，係犯毒品危害防制條例第10條第1 項之施用第
    一級毒品罪；被告為施用而持有第一級毒品之低度行為，為
    施用第一級毒品之高度行為所吸收，不另論罪。被告有犯罪
    事實要旨欄所述之徒刑執行完畢前科，有前開前案紀錄表可
    按，其於該徒刑執行完畢後，5 年以內故意再犯本案有期徒
    刑以上各罪，應依刑法第47條第1 項論以累犯，並加重其刑
    。
五、本院審酌被告前曾因施用毒品案件經送強制戒治及經檢察官
    轉介接受美沙酮（METHADONE） 替代療法，有前開前案紀錄
    表可稽，卻不思把握機會徹底戒除毒癮，而復犯本案之施用
    第一級毒品，誠屬不該。惟念被告另自98年3 月9 日起，又
    再行前往行政院衛生署臺南醫院接受美沙酮（METHADONE ）
    替代療法（卷附行政院衛生署臺南醫院98年5 月7 日診斷證
    明書參照），及其於本院準備程序、審理中，全然坦承犯行
    不諱，並斟以施用毒品乃屬對被告自身健康之戕害行為，對
    社會所造成之損害尚非直接，及被告之生活狀況、品行、智
    識程度等一切情狀，因認檢察官求予量處有期徒刑11月，尚
    稱允當，爰量處如主文所示之刑。
六、扣案海洛因4 包（合計淨重0.43公克，空包裝總重0.88公克
    ）之毒品成分經鑑定無訛，有前開法務部調查局濫用藥物實
    驗室鑑定書可按，而包裝袋與其上殘留之毒品，已難以分析
    剝離，應認屬違禁物，爰依毒品危害防制條例第18條第1 項
    前段規定，不問屬於犯人與否，宣告沒收銷燬之；至送鑑耗
    損之海洛因既已滅失，自無庸再予宣告沒收銷燬之必要。另
    扣案之注射針筒1 支核非違禁物，且卷內尚無具體事證足資
    認定該注射針筒與本案犯行存何直接相關，本院自無由為沒
    收之宣告。
據上論結，應依刑事訴訟法第273 條之1 第1 項、第299 條第1
項前段、第310 條之2 、第454 條第1 項，毒品危害防制條例第
10條第1 項、第18條第1 項前段，刑法第11條、第47條第1 項，
判決如主文。
本案經檢察官王朝弘到庭執行職務。
中    華    民    國    98    年    8     月    31    日
                  刑事第十庭  法  官  莊珮吟
以上正本證明與原本無異。
如不服本判決應於收受本判決後10日內向本院提出上訴書狀，並
應敘述具體理由，如未敘述上訴理由者，應於上訴期間屆滿後20
日內補提理由書狀於本院（均須按他造當事人之人數附繕本）「
切勿逕送上級法院」。
中    華    民    國    98    年    8     月    31    日
                              書記官  黃勤涵
◎附錄本案所犯法條：
《毒品危害防制條例第10條第1 項》
施用第一級毒品者，處6 月以上5 年以下有期徒刑。


司法院資訊處製作；財團法人民間司法改革基金會備份。
